臺灣高等法院刑事判決　　　　　　 100年度上更(一)字第86號
上　訴　人
即　被　告　黃聖凱
選任辯護人　邱鎮北律師
上列上訴人因違反槍砲彈藥刀械管制條例案件，不服臺灣桃園地
方法院97年度訴字第1226號，中華民國99年1月7日第一審判決（
起訴案號：臺灣桃園地方法院檢察署97年度偵字第15876、20250
號），提起上訴，經判決後，由最高法院發回更審，本院判決如
下：
    主  文
原判決關於未經許可販賣子彈部分撤銷。
黃聖凱未經許可，販賣子彈，處有期徒刑壹年肆月，併科罰金新
臺幣壹拾萬元，罰金如易服勞役，以新臺幣壹仟元折算壹日。
    事  實
一、黃聖凱曾於民國（下同）94年間，因違反槍砲彈藥刀械管制
    條例案件，經臺灣桃園地方法院以94年度訴字第437號刑事
    判決處有期徒刑1年10月，併科罰金新臺幣（下同）10萬元
    ，緩刑5年確定。詎黃聖凱於緩刑期內，猶不知悔改，明知
    具有殺傷力之子彈，係屬槍砲彈藥刀械管制條例第4條第1項
    第2款所列管之物，非經中央主管機關許可，不得販賣、持
    有，竟基於販賣具殺傷力之子彈之犯意，於97年5月2日晚上
    10 時58分46秒、同年月3日下午9時3分33秒許、同年月4日
    晚上6時48分20秒許及同年月4日下午8時59分14秒許，先後
    在某不詳地點，以其所持用門號0000000000號行動電話與朱
    自立所持用門號0000000000號行動電話聯絡後，於同年月9
    日，在桃園縣龜山鄉○○路旁之某地點，以3萬8,000元之價
    格，販賣改造之仿貝瑞塔手槍1把（未扣案，無證據證明具
    有殺傷力）併附如附表編號１所示之改造子彈成品3顆（同
    時併附如附表編號２、３所示之改造子彈成品及半成品各1
    顆，惟經鑑定結果，均不具有殺傷力）予朱自立（涉嫌違反
    槍砲彈藥刀械管制條例部分，業經原審判決有罪確定）。嗣
    因警方業已對朱自立所持用上開行動電話門號實施通訊監察
    ，於通訊監察中獲悉上開通話內容，遂於97年7月8日上午8
    時10分許，至朱自立位於桃園縣桃園市○○街152號8樓之住
    處搜索，並扣得如附表所示之改造子彈成品及半成品，進而
    查悉黃聖凱涉有上情。
二、案經內政部警政署刑事警察局移送臺灣桃園地方法院檢察署
    檢察官偵查起訴。
    理  由
壹、證據能力部分：
一、按被告以外之人於審判外之言詞或書面陳述，除法律有規定
    者外，不得作為證據；被告以外之人於審判外之陳述，雖不
    符前四條之規定，而經當事人於審判程序同意作為證據，法
    院審酌該言詞陳述或書面陳述作成時之情況，認為適當者，
    亦得為證據；刑事訴訟法第159條第1項、第159條之5第1項
    分別定有明文。而所謂「審酌該陳述作成時之情況，認為適
    當」者，係指依各該審判外供述證據製作當時之過程、內容
    、功能等情況，是否具備合法可信之適當性保障，加以綜合
    判斷而言（最高法院94年度臺上字第3277號、第5830號判決
    意旨參照）。本案公訴人、被告、選任辯護人均同意證人朱
    自立於警詢時及偵查中之陳述具有證據能力（參見本院卷第
    147頁背面、第148頁），經審酌該等陳述及供證，尚無製作
    過程違法或證明力明顯過低之瑕疵，倘以之作為本案證據，
    應屬適當，爰依上開規定，認均有證據能力。
二、本案據以認定被告犯罪之下述各項非供述證據，公訴人、被
    告、選任辯護人均同意有證據能力（參見本院卷第147頁背
    面、第148頁），核其製作過程並無何等違法情事，且與本
    案犯罪事實具有自然關聯性，爰認均有證據能力。
貳、實體部分：
一、訊據被告矢口否認有販賣子彈之犯行，辯稱：伊並未販賣具
    有殺傷力之子彈予同案被告朱自立云云。被告之選任辯護人
    則為被告辯護稱：被告當時交予同案被告朱自立之子彈並不
    具有殺傷力，同案被告朱自立亦陳稱先前有另名友人陳穎泰
    在本案查獲地點改造槍枝，上開扣案子彈可能係陳穎泰先前
    所遺留者云云。另被告暨選任辯護人於本院前審時亦辯稱：
    被告所販賣者均為不具殺傷力之裝飾玩具彈，警方扣自同案
    被告朱自立之子彈雖經鑑驗結果具有殺傷力，但並無積極證
    據足資證明該子彈確係購自被告者，依同案被告朱自立所供
    內容觀之，該等子彈係隨被告販賣之改造槍枝所附贈者，但
    同案被告朱自立曾將該把改造槍枝借予友人「阿恩」，「阿
    恩」嗣並曾向同案被告朱自立反應該把改造槍枝根本不能擊
    發使用，而同案被告朱自立亦稱不曾試射過該把改造槍枝，
    故不知該把槍枝是否能擊發有無殺傷力（本院按：該把改造
    槍枝未經扣案，無從證明是否具有殺傷力），是被告應無附
    贈具有殺傷力之子彈予同案被告朱自立之情事；何況同案被
    告朱自立另供稱其曾從購自被告黃聖凱之槍枝之彈匣中取下
    子彈，後來並與其友人陳穎泰先前所留下之子彈混在一起，
    如此扣案子彈究係購自被告，抑或係友人陳穎泰所留下者，
    即無法釐清；再者，扣案子彈係被告販賣上開改造槍枝所附
    贈者，同案被告朱自立取得該等子彈時，既未另行支付代價
    ，即難認被告附贈子彈之舉屬販賣行為云云。
二、經查：
  (一)被告確有於上述時、地販賣上開改造手槍及改造子彈予同案
    被告朱自立等情，業據證人即同案被告朱自立於警詢時、偵
    查中證述明確（參見臺灣桃園地方法院檢察署97年度偵字第
    1587 6號偵查卷(一)第117頁，同號偵查卷(二)第6至7頁、第128
    頁，同署97年度偵字第16443號偵查卷第323至324頁），核
    與其於原審審理時證稱：「（你有電話跟黃聖凱聯繫要買槍
    彈嗎？）是。」、「（後來有無買到槍彈？）有。（當時購
    買的時候，你有無跟他說要有殺傷力的？）我說要改造槍枝
    ，我就是跟他說要改造槍枝而已，而改造槍枝一般都有殺傷
    力。」等語相符（參見原審審理卷(二)第155頁），並有該等
    子彈扣案可證，足見扣案之子彈確係被告販賣上開改造手槍
    予同案被告朱自立時所併附者。又扣案如附表編號１所示之
    改造子彈3顆，經先後送請內政部警政署刑事警察局鑑定結
    果：認均係非制式子彈，由金屬彈殼組合直徑9±0.5㎜金屬
    彈頭而成，經全部試射，均可擊發，認均具有殺傷力等情，
    有內政部警政署刑事警察局97年8月19日刑鑑字第097010581
    0號槍彈鑑定書及同局100年4月13日刑鑑字第1000042849號
    函附卷可稽（參見97年度偵字第15876號偵查卷(二)第107至11
    6頁、本院卷第53頁），顯見被告販賣予同案被告朱自立之
    扣案子彈均具有殺傷力無訛；況同案被告朱自立當時既支付
    3萬8,000元之高價，其所欲購買者，自應為可擊發之槍枝與
    子彈甚明，則被告販賣上開改造手槍所併附之子彈，乃不可
    能全屬不具有殺傷力之子彈，否則焉能搭配其所販賣之槍枝
    使用!抑有進者，依卷附之被告與同案被告朱自立間之電話
    監聽譯文內容觀之，彼等於97年5月2日下午10時58分46秒之
    對話內容（以下A：代表同案被告朱自立，B：代表被告）：
    「B：老哥，我阿楷（凱），我跟講那個戳掉的現在都沒有
    ，現在都出掉了，如果要的話，現在做下個禮拜天給你。A
    ：好，我晚一點打給你。B：就是92號那種的。」、同年月3
    日下午9時3分33秒許之對話內容：「A：阿凱哦，簡單的說
    。B：他明天送上來可以嗎？他中午出發。A：明天那個玩具
    槍到你那邊？B：對，中午出發大概晚上會到。A：好，明天
    4號到的時候你打給我。」、同年月4日下午6時48分20秒許
    之對話內容：「A：阿凱哦！B：朱立哥，我現在打電話給他
    看他送到哪裡了。A：好，再給我電話。」、同年月4日下午
    7時22分57秒：「A：阿凱哦，到哪了？。B：老哥，我剛才
    聯絡他沒接，他中午有打給我。A：那可能還沒出門。B：沒
    關係，要不然我趕到台中好了，反正只要2小時，我再聯絡
    看看。」、同年月4日下午8時59分14秒許之對話內容：「B
    ：老哥，我剛才有聯絡上他，他還休息，他說今天北上會塞
    車，可不可以明天。A：明天哦，也是可以，大概幾點我好
    排時間。B：大概晚上10點到這。」，可知斯時被告與同案
    被告朱自立對於槍彈之送達均持續掌控及了解，衡諸常情，
    倘同案被告朱自立向被告所購買者僅係一般玩具槍彈，豈有
    如此慎重及密切聯繫之必要!此益徵被告販賣改造槍枝時所
    附贈予同案被告朱自立之子彈中，確有具殺傷力之子彈，殆
    無疑問。
  (二)證人即同案被告朱自立於97年7月22日警詢時及同年9月17日
    偵查中，雖證稱其購買上開槍彈之價格為4萬元云云（參見
    同署97年度偵字第15876號偵查卷(二)第6頁、同署97年度偵字
    第16443號偵查卷第323頁），然其於97年9月8日偵查中及原
    審審理時，則證稱其購買上開槍彈之價格為3萬8,000元等語
    （參見同署97年度偵字第15876號偵查卷(二)第6頁、原審審理
    卷(二)第153頁），經衡酌上開「3萬8,000元」部分，係同案
    被告朱自立特別針對其購買上開槍彈價格一事所為之具體證
    述內容，而上開「4萬元」部分，則非專就價格之事所為之
    概括證詞，本院因認前者應與事實相符，並採擇為認定此部
    分犯罪事實之基礎。又同案被告朱自立於初次警詢時雖供稱
    ：「（問：為何你家中仍持改造子彈成品四顆、半成品一顆
    、瓦斯鋼瓶十七個、鋼珠二瓶、砂輪模具鑽頭十七支、鑽頭
    四支、砂輪機一臺、模具機一支、鋼刷模具鑽頭二支、彈簧
    三條？作何使用？）之前我的小弟陳穎泰有被查獲過改造手
    槍兩支，剩下來的。這之前可以拿來改造，現在沒有在改造
    ，只是還沒有丟掉，還在家裡。」等語（參見同署97年度偵
    字第第20250號偵查卷(一)第10頁），然此部分供述內容，係
    同案被告朱自立就警方籠統詢問扣案物品來源時所為者，斯
    時警方設題範圍除附表所示之改造子彈成品及半成品外，尚
    有大量疑似改造槍彈之工具等物，則同案被告朱自立於回答
    該問題之際，究係僅以該等改造槍彈工具為主要回應標的而
    為供述，抑或於明確將附表所示改造子彈成品及半成品納入
    其回應範圍後仍為上述供詞，自非無疑，參諸同案被告朱自
    立嗣於警詢時及偵查中迭次明確證稱附表所示之改造子彈成
    品及半成品確係其向被告購買改造槍枝時所附者等語，核與
    卷附通訊監察譯文內容相符（詳如上述），足見同案被告朱
    自立於初次警詢時併就附表所示之改造子彈成品及半成品所
    為籠統供述，顯與事實不符，自不足取，亦無從援為有利於
    被告認定之依據。又證人即同案被告朱自立雖於原審審理時
    翻異前詞證稱扣案子彈「不是黃聖凱的，就是陳穎泰的」云
    云（參見原審審理卷(二)第155頁），然核諸同案被告朱自立
    於警詢時及偵查中之供證，除上述價格誤差及籠統供述部分
    外，其於偵查中對於扣案子彈即係向被告購買槍枝時所附之
    子彈一事，完全無任何爭執或猶豫，且歷次供證內容均屬一
    致，據此以觀，其嗣於原審審理時所為之此部分證詞，是否
    與事實相符，已非無疑，況證人陳穎泰於本院審理時，更到
    庭明確證稱其未遺留任何子彈在同案被告朱自立之住處（即
    本案扣得附表所示子彈成品及半成品之地點），其根本不會
    改造槍枝，扣案子彈並非其所有者等語（參見本院卷第171
    頁背面、第172頁），核與同案被告朱自立於原審時所為之
    此部分證詞內容完全不符，甚且證人陳穎泰於其先前違反槍
    砲彈藥刀械管制條例案件（臺灣桃園地方法院96年度訴字第
    200號）之警詢、偵查、審理中，完全未提及曾將其所有之
    槍枝、子彈置於同案被告朱自立住處內，該案所查扣子彈之
    外觀型式亦與本案子彈不同等節，復經本院依職權調閱該案
    卷宗查核無訛，據此，尤可見證人同案被告朱自立於原審審
    理時證稱扣案子彈「不是黃聖凱的，就是陳穎泰的」云云，
    顯係事後臨訟迴護被告之舉，殊不足採。又證人即同案被告
    朱自立雖於原審審理時翻異前詞改證稱其購自被告之上開改
    造手槍及所附之子彈，均已出借予友人，其未曾將置於該手
    槍彈匣內之子彈取出云云（參見原審審理卷(二)第152頁），
    然同案被告朱自立先前於警詢時及偵查中，均僅證稱其將上
    開改造手槍出借予綽號「阿恩」之友人尚未歸還等語（參見
    同署97年度偵字第15 876號偵查卷(二)第7頁、97年度偵字第
    16443號偵查卷第324頁），詎於原審審理時突證稱當時係連
    同被告附贈之子彈一併出借予友人云云，甚至具體證稱其未
    曾將置於該手槍彈匣內之子彈取出云云，其就此部分關鍵情
    節先後供述內容竟有如此重大之轉折與歧異，已難認其嗣於
    原審審理時翻異前詞所為之證述內容確與實情相符，何況證
    人即同案被告朱自立未能提供該名綽號「阿恩」友人之具體
    年籍資料以供調查，且於原審審理時又出現臨訟迴護被告之
    情形（詳如上述），足徵證人即同案被告朱自立於原審審理
    時就此部分所為之證詞，並不足取。又證人即同案被告朱自
    立雖證稱扣案子彈係其向被告購買上開改造手槍時所「附贈
    」者云云，被告暨選任辯護人遂依此辯稱被告並非「販賣」
    子彈云云，然本案被告確有向同案被告朱自立取得販賣上開
    改造手槍之價款，已如上述，衡諸常情，所謂「附贈」子彈
    ，乃係與同時販售之上開改造手槍一併計價，蓋徒有槍枝，
    若未搭配相同口徑之子彈，槍枝將形同廢鐵，此徵諸一般事
    理常識自明，是證人即同案被告朱自立焉有可能僅向被告購
    買改造手槍，卻未同時向被告取得同口徑之子彈以搭配使用
    ？據此，足認被告於衡估上開改造手槍售價時，乃係將其所
    「附贈」之子彈，一併計算包含在其所販售之改造手槍之價
    格內，再連同上開改造手槍及附表所示之子彈成品、子彈半
    成品出售予同案被告朱自立，而從中取得對價，至為明確，
    從而證人即同案被告朱自立此部分證詞，亦不足取。
  (三)證人陳穎泰於本院審理時，雖證稱其於前案為警方所查扣之
    槍枝及子彈，均係同案被告朱自立所持有者，當時係依同案
    被告朱自立之指示，始為之頂罪云云，（參見本院卷第171
    頁背面），然證人陳穎泰此部分證詞，非但與其於前案所為
    之自白不符，更與同案被告朱自立於本案證稱扣案子彈係被
    告販賣改造手槍所併附者不符，亦與同案被告朱自立嗣於原
    審審理時證稱扣案子彈可能係證人陳穎泰所留下者不符，本
    院因認證人陳穎泰此部分證述情節不足採信，亦無從援為有
    利於被告認定之依據，附此敘明。
  (四)綜上所述，被告於上揭時間、地點，以3萬8,000元之價格，
    將改造之仿貝瑞塔手槍1把（未扣案，無證據證明具有殺傷
    力）併附如附表編號１所示具有殺傷力之改造子彈3顆、附
    表編號２所示不具有殺傷力之改造子彈成品1顆、附表編號
    ３所示不具有殺傷力之改造子彈半成品1顆，販賣予同案被
    告朱自立等事實，應堪認定。被告暨選任辯護人所辯各節，
    均不足採。本案事證明確，被告犯行洵堪認定，應依法論科
    。
三、核被告所為，係犯槍砲彈藥刀械管制條例第12條第1項之未
    經許可販賣子彈罪；其未經許可持有子彈之低度行為，應為
    販賣之高度行為所吸收，不另論罪；被告雖同時販賣3顆具
    殺傷力之改造子彈予同案被告朱自立，惟僅侵害同一法益，
    為單純一罪。原審以被告犯罪事證明確，據以論罪科刑，固
    非無見，然扣案如附表編號１所示之子彈3顆，除原審審理
    時業已因鑑定而試射擊發其中1顆外，另2顆復於本院審理中
    送請內政部警政署刑事警察局鑑定，並已全數試射擊發，有
    該局97年8月19日刑鑑字第0970105810號槍彈鑑定書及同局
    100年4月13日刑鑑字第1000042849號函在卷可稽，是該2顆
    子彈依現狀已不具有殺傷力，原審未及審酌，就該2顆子彈
    為沒收之諭知，稍有未洽，另被告販賣本案槍彈予同案被告
    朱自立之價格為3萬8,000元，已如上述，原審認係4萬元，
    亦有未洽，被告上訴否認有販賣子彈犯行云云，雖無理由，
    然原判決既有上開可議之處，仍應由本院予以撤銷改判。爰
    審酌被告販賣子彈牟利，對社會治安之危害甚大，一旦買受
    人持之為其他犯罪，後果殊難想像，復參酌其犯罪手段、犯
    後態度等一切情狀，量處如主文所示之刑，並就罰金刑部分
    諭知易服勞役之折算標準，以資懲戒。
四、如附表編號１所示之子彈3顆，均已試射擊發，依現狀不具
    有殺傷力，已如上述，本院爰不予宣告沒收。另附表編號２
    、３所示之子彈成品及半成品，均非違禁物或法院應義務沒
    收之物，本院亦不予宣告沒收，附此敘明。
據上論斷，應依刑事訴訟法第369條第1項前段、第364條、第299
條第1項前段，槍砲彈藥刀械管制條例第12條第1項，刑法第11條
前段、第42條第3項，判決如主文。
本案經檢察官董怡臻到庭執行職務。
中    華    民    國   100    年    12    月     8    日
                  刑事第三庭  審判長法  官  陳博志
                                    法  官  陳如玲
                                    法  官  王屏夏
以上正本證明與原本無異。
如不服本判決，應於收受送達後10日內向本院提出上訴書狀，其
未敘述上訴之理由者並得於提起上訴後10日內向本院補提理由書
（均須按他造當事人之人數附繕本）「切勿逕送上級法院」。
                                    書記官  高麗雯
中    華    民    國   100    年    12    月    9     日
附錄：本案論罪科刑法條全文
槍砲彈藥刀械管制條例第12條
未經許可，製造、販賣或運輸子彈者，處 1 年以上 7 年以下有
期徒刑，併科新台幣 500 萬元以下罰金。
未經許可，轉讓、出租或出借子彈者，處 6 月以上 5 年以下有
期徒刑，併科新台幣 300 萬元以下罰金。
意圖供自己或他人犯罪之用，而犯前二項之罪者，處 3 年以上
10 年以下有期徒刑，併科新台幣 700 萬元以下罰金。
未經許可，持有、寄藏或意圖販賣而陳列子彈者，處 5 年以下
有期徒刑，併科新台幣 300 萬元以下罰金。
第 1 項至第 3 項之未遂犯罰之。
附表：
┌──┬─────┬──┬──────┬─────┬──────────────────┐
│編號│名      稱│數量│  管制編號  │有無殺傷力│ 備                              註 │
├──┼─────┼──┼──────┼─────┼──────────────────┤
│ １ │改造子彈成│3 顆│     無     │    有    │認均係非制式子彈，由金屬彈殼組合直徑│
│    │品        │    │            │          │9±0.5㎜金屬彈頭而成，採樣1顆試射， │
│    │          │    │            │          │可擊發，認具殺傷力。（其中1顆因已試 │
│    │          │    │            │          │射，已不具殺傷力，無庸宣告沒收。）  │
├──┼─────┼──┼──────┼─────┼──────────────────┤
│ ２ │改造子彈成│1 顆│     無     │    無    │認係非制式子彈，由金屬彈殼組合直徑9 │
│    │品        │    │            │          │㎜金屬彈頭而成，經試射，無法擊發，認│
│    │          │    │            │          │不具殺傷力。                        │
├──┼─────┼──┼──────┼─────┼──────────────────┤
│ ３ │改造子彈半│1 顆│     無     │    無    │認係非制式子彈，由金屬彈殼組合直徑9 │
│    │成品      │    │            │          │㎜金屬彈頭而成，欠缺底火及火藥，無法│
│    │          │    │            │          │擊發，認不具殺傷力。                │
│    │          │    │            │          │                                    │
└──┴─────┴──┴──────┴─────┴──────────────────┘